臺灣高等法院刑事判決　　　　　　　　　　　　　九十一年度上訴字第三三一四號
　　上　訴　人
　　即　自訴人　乙○○
　　　　　　　　甲○○
　　被　　　告　丙○○原判決.
右上訴人等因自訴被告偽證案件，不服臺灣士林地方法院九十一年度自字第二０三號
，中華民國九十一年九月十八日第一審判決，本院判決如左：
    主  文
上訴駁回。
    理  由
一、自訴意旨略以：被告丙○○於偵查、審判中，於案情有重要關係之事項為虛偽之
    陳述，在臺灣士林地方法院檢察署九十年偵字第八八六七號不起訴處分書、臺灣
    高等法院檢察署九十一年度議字第五三四號處分書、臺灣士林地方法院九十年度
    自字第二五二號刑事判決中有明確記載證述，此般誣諂他人之行為乃情法所不容
    。被告無念兄長二人對其關照之心，為一己私利，與康麗淑犯意聯絡，共同誣陷
    二兄長之惡行，因自訴被告涉犯偽證罪嫌云云。
二、按不得提起自訴而提起者，應諭知不受理之判決，刑事訴訟法第三百三十四條定
    有明文。次按犯罪之被害人，固得依刑事訴訟法第三百十九條提起自訴，惟此之
    所謂被害人，係指犯罪當時之直接被害人而言，其非犯罪當時之直接被害人，依
    法自不得提起自訴（最高法院五十六年臺上字第二三六一號判例參照）。又按他
    人刑事被告案內為證人之人，在審判或偵查時，依法具結而為虛偽之陳述，固足
    使採證錯誤，判斷失平，致司法喪失威信，然此種虛偽之陳述，在他人是否因此
    被害，尚繫於執行審判或偵查職務之公務員採信其陳述與否而定，並非因偽證行
    為直接或同時受有損害，即與刑事訴訟法第三百十九條第一項所稱之被害人不相
    當，其無提起自訴之權，自不待言，最高法院著有二十六年渝上字第八九三號判
    例可資佐參。
三、原審以自訴人等自訴被告涉有偽證罪嫌，被告所直接侵害者係國家法益，自訴人
    等既非本件犯罪之直接被害人，依法即不得提起自訴（被告是否涉犯偽證罪，僅
    能由檢察官依法偵辦），不經言詞辯論，逕諭知不受理之判決，於法並無違誤。
    自訴人等上訴意旨以被告於康麗淑誣告案發生之時，警員到場處置當場作證，以
    至警員當場將自訴人等於親友面前帶往派出所，後被告又前往派出所作證，為不
    實證言，使自訴人等被警員限制行動，在淡水分局過一夜，隔天押往檢察署偵辦
    ，自訴人等之名譽、人格與身心受極大之損害，指被告涉犯偽證罪云云。惟自訴
    人等並非偽證罪之直接被害人，不得提起自訴，業如前述，自訴人等執前詞指摘
    原判決不當，為無理由，應予駁回，並不經言詞辯論為之。本案因係以自訴人等
    不得提起自訴而提起，維持原審所為不受理之判決，就自訴人等於所提出主張能
    證明被告犯偽證罪之各項證據，即無予實體上審酌各該證據能否證明被告犯偽證
    罪之必要，附此敘明。
據上論斷，應依刑事訴訟法第三百六十八條、第三百七十二條，判決如主文。
中      華      民      國    九十一    年十一    月      十五    日
                              臺灣高等法院刑事第三庭
                                  審判長法  官  張  連  財
                                        法  官  張  傳  栗
                                        法  官  李  英  勇
右正本證明與原本無異。
如不服本判決應於收受送達後十日內向本院提出上訴書狀，其未敘述上訴之理由者並
得於提起上訴後十日內向本院補提理由書（均須按他造當事人之人數附繕本）。
                                        書記官  陳  玲  憶
中      華      民      國    九十一    年      十一    月      十八    日
